【裁判字號】    98,審簡抗,10
【裁判日期】    980831
【裁判案由】    返還租賃物   等
【裁判全文】
臺灣高雄地方法院民事裁定            98年度審簡抗字第10號
抗  告  人  易普生醫股份有限公司
法定代理人  乙○○○
相  對  人  甲○○○
上列抗告人因與相對人間返還租賃物等事件，抗告人對於中華民
國98年7 月24日本院岡山簡易庭97年度岡簡字第803 號所為補繳
裁判費裁定提起抗告，本院裁定如下：
    主    文
抗告駁回。
抗告訴訟費用新臺幣壹仟元由抗告人負擔。
    理    由
一、抗告意旨略以：相對人起訴之事實理由係以返還租賃物之損
    害金為賠償範圍，相對人於原審繳納裁判費用係以新臺幣（
    下同）18,500元為訴訟標的金額，則本件上訴之裁判費用應
    為1,000 元，又原審第1 次言詞辯論終結後，於民國98年2
    月23日以「給付貨款」事件裁定再開辯論，與原案「返還租
    賃物」事件明顯不同，抗告人並未同意相對人為訴之變更或
    追加，相對人或原審無權將訴訟標的金額提高或變更，以維
    抗告人在訴訟上之權利，原審變更訴訟標的金額為500,000
    元，難謂適法，另原審以「依上訴人上訴主張訴之聲明內容
    」，核定本件上訴之訴訟標的價額為500,000 元，然抗告人
    之上訴內容，並無主張訴之聲明內容為500,000 元，原審顯
    有誤會，縱認以相對人起訴主張自97年9 月1 日起至廠房交
    還之日止，直至原審判決時之98年6 月26日，僅10個月左右
    ，以每月12,000元計算損害金標的金額為120,000 元，則本
    件上訴之裁判費用應為1,320 元，原審核定上訴之訴訟標的
    價額為500,000 元，並命抗告人繳納上訴費用8,100 元，顯
    有違誤等語。
二、按訴訟標的之價額，由法院核定；核定訴訟標的之價額，以
    起訴時之交易價額為準，無交易價額者，以原告就訴訟標的
    所有之利益為準，民事訴訟法第77條之1 第1 、2 、3 項定
    有明文。又以一訴附帶請求其孳息、損害賠償、違約金或費
    用者，不併算其價額，同法第77條之2 第2 項定有明文。依
    民法第179 條附帶請求給付相當於租金之不當得利部分，依
    民事訴訟法第77條之2 第2 項規定，不併算其價額（最高法
    院96年度第4 次民事庭會議決議參照）。經查，本件相對人
    以兩造間租賃契約期限已屆滿，抗告人仍占有坐落高雄縣岡
    山鎮○○段539 地號土地上之鐵皮建物1 棟（門牌號碼高雄
    縣岡山鎮○○街190 號）及2.8 噸天車1 台（下稱系爭租賃
    物）為由，依民法第767 條規定，請求抗告人返還系爭租賃
    物，並依民法第179 條規定，附帶請求抗告人返還不當得利
    等情，業經本院依職權調取本院97年度岡簡字第803 號返還
    租賃物等卷宗，核閱無誤，則依上揭規定，本件訴訟標的價
    額之核定，應以起訴時系爭租賃物之交易價額為準，抗告人
    主張應以相對人請求不當得利之損害金為準，洵無足採。
三、又相對人於起訴時以書狀陳報系爭租賃物價值為500,000 元
    ，經原審依相對人所陳報之價值，於97年12月9 日以97年度
    岡補字第382 號裁定，核定本件訴訟標的價額為500,000 元
    ，並命相對人限期補繳裁判費5,400 元，相對人依限補繳後
    ，原審以97年度岡簡字第803 號審理，並於98年6 月26日判
    決抗告人應將系爭租賃物返還相對人，及自97年9 月1 日起
    至清償日止，按月給付相對人12,000元，抗告人對此判決不
    服提起上訴，則本件上訴之訴訟標的價額，亦應以系爭租賃
    物之價值即500,000 元為準，原審因此核定上訴之訴訟標的
    價額為500,000 元，並命抗告人補繳上訴費用8,100 元，並
    無不合。又抗告人主張原審第1 次言詞辯論終結後，以「給
    付貨款」事件裁定再開辯論，與原案「返還租賃物」事件明
    顯不同，抗告人並未同意相對人為訴之變更或追加，相對人
    或原審無權將訴訟標的金額提高或變更等語，經本院調卷審
    查後，相對人並無為訴之變更或追加，原審再開辯論之裁定
    ，其案由記載為「給付貨款」，應屬誤載，原審並未擅自變
    更訴訟標的金額為500,000 元，抗告人此部分主張，亦無理
    由。抗告意旨指摘原裁定不當，求予廢棄，為無理由，應予
    駁回。
四、結論：本件抗告為無理由，依民事訴訟法第495 條之1 第1
    項、第449 條第1 項、第95條、第78條，裁定如主文。
中    華    民    國    98    年    8     月    31    日
                        民事第二庭
                            審判長法  官  陳嘉惠
                                  法  官  柯彩燕
                                  法  官  秦慧君
以上正本證明與原本無異。
本裁定不得再抗告。
中    華    民    國    98    年    8     月    31    日
                                  書記官  蔡佩珊


司法院資訊處製作；財團法人民間司法改革基金會備份。
